臺灣高等法院花蓮分院刑事裁定　　　　　96年度交抗字第22號
抗告人即
異 議 人　甲○○
上列抗告人因違反道路交通管理處罰條例案件，不服臺灣花蓮地
方法院中華民國96年5月23日 (96年度交聲字第78號)第一審裁定
，提起抗告，本院裁定如下：
    主  文
抗告駁回。
    理  由
一、原處分及移送書意旨略以：異議人甲○○於民國96年3 月10
    日9時42分許，駕駛0352-HH租賃小客車於台北市○○○路與
    遼寧街交岔路口處，因「未遵守標誌、號誌行駛」，有闖紅
    燈之行為，經警照相後逕行舉發，而上開租賃小客車所有人
    格上汽車租賃股份有限公司（下稱格上公司）於接獲違規通
    知單後，於到案日期前提出申請書檢附車輛租賃契約書等資
    料，向台北市交通事件裁決所告知應歸責人為承租人即異議
    人，經該所轉知原處分機關，於96年4 月17日以北監花字第
    0965000068號函通知異議人上述違規事實，異議人接獲通知
    後，並於96年4 月24日依違反道路交通管理事件統一裁罰基
    準表及處理細則第41條規定「對舉發事實承認無訛」依期到
    案自動繳納罰鍰結案。異議人於96年5月4日始表示不服而申
    訴，故仍認異議人有上開違規行為，乃依道路交通管理處罰
    條例第53條第1項、第85條第1項、違反道路交通管理事件統
    一裁罰基準及處理細則第43條、第44條、第61條之規定，裁
    決異議人新臺幣2,700元之罰鍰等語。
二、本件聲明異議意旨略以：本件違規時間為96年 3月10日，發
    生地點係於台北市○○○路與遼寧街口西往東處，惟異議人
    甲○○係開業醫師，事件發生時正於花蓮市○○街239號之
    張小兒科看診，有診療單為證，則該實際違規之駕駛人為異
    議人之二女兒張等語。
三、原法院裁定意旨略以：按汽車駕駛人有闖紅燈之行為，當場
    不能或不宜攔截製單舉發者，得逕行舉發。本條例之處罰，
    受舉發違反道路交通管理事件之受處罰人，認為受舉發之違
    規行為應歸責他人者，應於舉發違反道路交通管理事件通知
    單應到案日期前，檢附相關證據及應歸責人相關證明文件，
    向處罰機關告知應歸責人，處罰機關應即另行通知應歸責人
    到案依法處理。逾期未依規定辦理者，仍依本條例各該違反
    條款規定處罰，道路交通管理處罰條例第7條第1項第1款、
    第85條第1項定有明文。本件異議人雖非原受處罰人，但因
　　原受處罰人格上公司已於期限內通知台北市交通事件裁決所
　  其實際行為乃異議人，而轉由原處分機關重新於96年4月17
    日以北監花字第096500006 8號函通知異議人上述違規事實
    ，是時受處罰人即轉變為異議人，故異議人如認受舉發之違
    規行為應歸責他人者，亦須遵照道路交通管理處罰條例第85
    條第1項之規定，於到案期限即96年5月2日前，檢附相關證
    據及應歸責人相關證明文件，向處罰機關告知應歸責人，否
    則仍應受處罰。然異議人雖於96年5月4日提出本件聲明異議
    ，但顯已逾上開到案期限，從而，原處分機關依道路交通管
    理處罰條例第53 條第1項、第85條第1項之規定，裁處異議
    人罰鍰2,700元，於法並無違誤，因認本件異議為無理由而
    裁定駁回異議。
四、抗告意旨略以：本件抗告人於94年4月24日繳納罰鍰，按規
    定若不服舉發事實，仍得於繳納罰鍰後20日內表示 (聲明)
    異議，乃抗告人檢附相關證物具狀對本件處分機關之裁決聲
    明異議，原法院竟以異議逾期駁回，且抗告人信賴裁決書下
    方附記一記載「受處分人不服裁罰者，得於接到裁決書之翌
    日起20日內，以司法狀紙提出聲明異議．．．．」或北市警
    交大字第A00000000號通知單記載之注意事項及違反道路交
    通管理事件統一裁罰基準及處理細則第58條第2項規定，受
    處分人於繳納違規罰鍰結案後，20日內仍得出異議，又系爭
    違規事件非可歸責於抗告人，抗告人前已檢附相關證物證明
    之，原裁定漠視事實，實難令人心服等語。
五、本院查：本件抗告人聲明異議及抗告意旨，係以案發時伊在
    花蓮執業，實際駕車違規者為伊2女兒張等語 (見聲明異
    議狀)；抗告人依此理由係主張受舉發之違規行為應歸責於
    他人，在此場合，依道路交通管理處罰條例第85條第1項規
    定，抗告人應於舉發違反道路交通管理事件通知單應到案日
    期前，檢附相關證據及應歸責人相關證明文件，向處罰機關
    告知應歸責人，而本件抗告人並未依上開程序尋求救濟，為
    抗告人所不否認之事實。另抗告意旨所指裁決書等相關文書
    記載受處分人不服處罰，得於接到裁決書之翌日起20日內具
    狀聲明異議，此乃轉載道路交通管理處罰條例第87條第1項
    之規定；受處罰人認受舉發之違規事實為應可歸責於他人時
    ，應於違規通知單所載應到案接受裁罰之日期前（即裁罰前
    ）向裁罰單位依道路交通管理處罰條例第85條第1項規定請
    求更正受處罰人，此與同條例第87條之救濟程序係在裁罰之
    後對於主管機關所為之處罰聲明不服，兩者截然不同，乃抗
    告意旨竟將兩者混為一談而指摘原裁定不當，經核即非可採
    。次查：受處罰人認為受舉發之違規事實應可歸責於他人，
    既應依上述道路交通管理處罰條例第85條第1項規定處理，
    此乃該條例之特別規定而應優先於同條例第87條而適用，乃
    抗告人未此之圖，待同條例第85條第1項救濟期間經過後，
    始以其於受裁罰後20日內具狀以同一理由聲明異議，其異議
    亦無理由。原法院裁定駁回抗告人異議之聲明，雖未敘及異
    議無理由，惟駁回抗告人異議之聲明，結論則無不當。本件
    抗告應認為無理由而駁回之。
六、依道路交通案件處理辦法第26條，刑事訴訟法第412條，裁
    定如主文。
中　　華　　民　　國　　96　　年　　8 　　月　　2 　　日
                  刑事庭審判長法  官  謝志揚
                              法  官  湯文章
                              法  官  蔣有木
以上正本證明與原本無異。
本件不得再抗告。
                              書記官  劉夢蕾
中　　華　　民　　國　　96　　年　　8 　　月　　2 　　日
